臺灣基隆地方法院交通事件裁定        100年度交聲字第445號
原處分機關  臺北市交通事件裁決所
異  議  人
即受處分人  陳貽德
上列異議人即受處分人因違反道路交通管理處罰條例事件，對於
原處分機關於中華民國100 年7 月4 日以北市裁催字第裁22-A00
FHA015號裁決書所為之處分（原舉發案號：臺北市政府警察局北
市警交大字第A00FHA015 號）聲明異議，本院裁定如下：
    主  文
本件管轄錯誤，移送於臺灣臺北地方法院。
    理  由
一、按法院受理有關交通事件，準用刑事訴訟法之規定，其處理
    辦法，由司法院會同行政院定之；又本條例之罰鍰基準、舉
    發或輕微違規勸導、罰鍰繳納、向處罰機關陳述意見或裁決
    之處理程序、分期繳納之申請條件、分期期數、不依限期繳
    納之處理、分期處理規定及繳納機構等事項之處理細則，由
    交通部會同內政部定之，道路交通管理處罰條例第89條及第
    92條第3 項分別定有明文。就此規定而言，其意義有三，1
    、得適用刑事訴訟法者，僅以性質上相同者為限，始得謂準
    用；若性質上不同者，則無準用之餘地。2 、法院受理交通
    違規案件之聲明異議，應優先適用母法授權制訂之法規命令
    ，即道路交通案件處理辦法之規定。3 、依道路交通管理處
    罰條例授權制訂之違反道路交通管理事件統一裁罰基準及處
    理細則，若與交通違規事件性質相同者，亦應在適用之範圍
    內。而查聲明異議案件，係受處分人不服同條例第8 條管機
    關所為之處罰，向法院所提起請求撤銷原處分之程序，性質
    上應屬於救濟程序，尚無疑義（司法院大法官會議第418 號
    解釋參照）。至於刑事訴訟法第5 條之土地管轄，其適用對
    象為法院審理第一審案件之管轄權劃分，並非定救濟程序之
    法院管轄權劃分之標準，此觀諸刑事訴訟法救濟審即第二審
    管轄法院，係向管轄第二審之高等法院為之自明（刑事訴訟
    法第361 條第1 項規定參照）。因此，刑事訴訟法第5 條之
    土地管轄規定，能否適用在救濟程序法院之管轄，頗有疑義
    。就法體系而言，交通違規處罰之主管機關首次管轄權劃分
    ，係依違反道路交通管理事件統一裁罰基準及處理細則第25
    條規定，除同條第1 款至第5 款情形按行為地；以汽車所有
    人為處罰對象者，移送其車籍地；以駕駛人為處罰對象者，
    則由駕籍地之處罰機關處理。至於不服主管機關所為處罰提
    起聲明異議之管轄法院，首須視法有無特別明文規定，若無
    ，始得依同條例第89條規定準用刑事訴訟法相關規定處理之
    。再按聲明異議，應以司法狀紙，敘述異議之理由，提出於
    原處分機關為之，原處分機關應於接受異議書狀後5 日內，
    將該案卷宗及有關證物，送交該管地方法院或其分院交通法
    庭；又違反道路交通管理事件，受處分人不服處罰，依法聲
    明異議者，處罰機關應於接受異議狀5 日內，製作不服違反
    道路交通管理事件裁決聲明異議移送書，將案卷及有關證物
    連同聲明異議書狀，送交該管地方法院審理，道路交通案件
    處理辦法第13條（即現行道路交通事件處理辦法第12條）及
    違反道路交通管理事件統一裁罰基準及處理細則第65條分別
    定有明文。法院受理聲明異議既屬救濟程序，並非為第一審
    程序，自應依交通違規行政罰之性質，適用同條例或法規命
    令所定之管轄權，業如前述。前開法規命令既已明定受理聲
    明異議之法院為裁處機關所在地之法院管轄，自非同條例或
    相關法規並無特別規定聲明異議法院管轄權之分配。其理如
    同不服地方法院第一審裁判，提起救濟之管轄第二審法院，
    均係以管轄地方法院之第二審法院定之，並非再重新審視行
    為人之住所地、居所地或犯罪地而定自明。否則，救濟法院
    之管轄，極易隨受處分人住居所變更之時間點，隨時處於不
    確定之狀況，易形成管轄權消極衝突之情事（臺灣高等法院
    暨所屬法院97年法律座談會刑事類提案第44號審查意見及研
    討結果參照）。另按「舉發汽車違反道路交通管理事件，以
    汽車所有人為處罰對象者，移送其車籍地處罰機關處理；以
    駕駛人為處罰對象者，移送其駕籍地處罰機關處理；駕駛人
    未領有駕駛執照者，移送其戶籍地處罰機關處理。但有下列
    情形之一者，移送行為地處罰機關處理：一、汽車肇事致人
    傷亡。二、抗拒稽查致傷害。三、汽車駕駛人未領有駕駛執
    照且無法查明其戶籍所在地。四、汽車買賣業或汽車修理業
    違反本條例第57條規定。五、汽車駕駛人違反本條例第35條
    規定。」道路交通管理處罰條例第92條第4 項授權內政部、
    交通部會同訂定發布之「違反道路交通管理事件統一裁罰基
    準及處理細則」第25條第1 項規定甚明。末按法院受理交通
    事件，準用刑事訴訟法之規定，道路交通管理處罰條例第89
    條前段定有明文，而無管轄權之案件，應諭知管轄錯誤之判
    決，並同時諭知移送於管轄法院，亦為刑事訴訟法第304 條
    所明定。準此，受處分人如不服處分，其聲明異議事件應由
    原處分機關所在地之法院管轄，如繫屬之法院無管轄權，自
    應諭知管轄錯誤之判決，並移送於有管轄權之法院。
二、查本件異議人即受處分人陳貽德係於民國98年1 月31日23時
    25分許，酒後駕駛車牌號碼EFT-609 號輕型機車，行經臺北
    市○○區○○路二段與大業路路口，為臺北市政府警察局北
    投分局長安派出所員警攔檢，測得其吐氣所含酒精濃度達每
    公升0.90毫克，而以違反道路交通管理處罰條例第35條第1
    項第1 款規定製單舉發。異議人之違規行為，依前揭違反道
    路交通管理事件統一裁罰基準及處理細則第25條第1 項第5
    款規定，本應移送「行為地處罰機關」處理，故由管轄臺北
    市機車業務之原處分機關對異議人裁罰，程序上尚無違誤；
    惟原處分機關對異議人裁罰後，異議人不服處罰、聲明異議
    ，揆諸前揭說明，受理本件聲明異議之法院應為原處分機關
    所在地（臺北市中正區○○○路○段92號7 、8 樓）之法院
    即臺灣臺北地方法院，本院則無管轄權甚明，自應依法諭知
    管轄錯誤之判決，並移送於有管轄權之臺灣臺北地方法院。
三、據上論斷，應依道路交通管理處罰條例第89條前段，刑事訴
    訟法第304 條，裁定如主文。
中    華    民    國   100    年    7     月    29    日
                  交通法庭  法  官  羅貞元
以上正本證明與原本無異。
對於本件裁定如有不服，應於收受送達後5日內，向本院提出抗
告書狀，敘述抗告之理由，抗告於臺灣高等法院。
中    華    民    國   100    年    7     月    29    日
                            書記官  陳虹